臺灣臺中地方法院刑事判決　　　　　　 96年度易緝字第470號
公　訴　人　臺灣臺中地方法院檢察署檢察官
被　　　告　甲○○
上列被告因業務侵占案件，經檢察官提起公訴（95年度偵字第20
125號），本院合議庭裁定由受命法官獨任進行簡式審判程序，
判決如下：
    主    文
甲○○連續犯業務侵占罪，處有期徒刑捌月。
    犯罪事實及理由
一、犯罪事實：
    甲○○自民國九十四年四、五月間起至九十五年五月十日止
    ，在喜祥登企業股份有限公司（下稱喜祥登公司），擔任裝
    潢建材送貨員及收受帳款工作，為從事業務之人，竟基於意
    圖為自己不法所有之概括犯意，利用職務之便，於九十五年
    四月十日，先後載送裝潢建材給如附表編號一至六所示公司
    ，並向各該客戶收取如附表編號一至六所示貨款合計新臺幣
    （下同）十八萬七千一百九十三元後，未如數交回喜祥登公
    司，均予侵占入己，供己花用。之後，於九十五年五月十日
    ，向福慶公司收取如附表編號七所示貨款後，亦未繳回喜祥
    登公司，逕自侵占入己，供己花用，甲○○即以前開方式，
    連續侵占喜祥登公司之貨款合計二十萬六千六百三十三元。
二、前開犯罪事實，有下列證據可證：
（一）被告甲○○於本院準備程序及審理時為認罪之陳述。
（二）被害人喜祥登公司具狀之指訴，喜祥登公司代表人即證人
      林榮男於偵查中之證述。
（三）被告簽發之本票、自白書、勞工保險卡、明細表、交運單
      。
三、新舊法比較之說明：
    被告行為後，刑法部分條文業於九十四年二月二日修正公布
    ，並自九十五年七月一日起施行。本次刑法修正之比較新舊
    法，應就罪刑有關之共犯、未遂犯、想像競合犯、牽連犯、
    連續犯、結合犯，以及累犯加重、自首減輕暨其他法定加減
    原因（如身分加減）與加減例等一切情形，本於統一性及整
    體性原則，綜其全部罪刑之結果而為比較，亦有最高法院九
    十五年度第八次刑庭會議決議可資參照，是以：
（一）刑法第二條第一項規定：
      修正後刑法第二條第一項規定，已將新舊法律適用之「從
      新從輕」原則，改採「從舊從輕」原則，而此規定僅係規
      範行為後法律變更所生新舊法律比較適用之準據法，並非
      實體刑罰法律，自不生行為後法律變更之比較適用之問題
      ，應逕行適用新法第二條第一項之規定，為「從舊從輕」
      之比較。
（二）刑法第三百三十六條第二項法定刑為罰金部分：
  １、修正後刑法第三十三條第五款規定「罰金：新臺幣一千元
      以上，以百元計算之。」，與修正前刑法第三十三條第五
      款規定「罰金：一元以上。」不同。比較新舊法結果，以
      舊法較有利於行為人，故依刑法第二條第一項前段規定，
      自應適用行為時之法律即修正前刑法第三十三條第五款規
      定決定其罰金部分之法定刑。
  ２、法定刑為罰金之提高標準之新舊法適用：
      被告行為後，刑法施行法增訂第一條之一，於九十五年六
      月十四日公布，並於同年七月一日施行；考其立法理由，
      係為因應九十四年二月二日修正公布、九十五年七月一日
      施行之刑法施行後，依刑法總則第三十三條第五款規定，
      罰金貨幣單位已改為新臺幣，是以分則編各罪所定罰金之
      貨幣單位，自應配合上開規定修正，為使罰金數額趨於一
      致，避免衍生新舊法比較適用問題，以緩和實務適用法律
      之衝擊，於不變動罰金數額之前提下，而為制定，換言之
      ，刑法施行法第一條之一係在替代罰金罰鍰提高標準條例
      部分條文，與適用罰金罰鍰提高標準條例之結果相同，對
      於被告而言並不發生有利或不利之問題，僅係將貨幣單位
      由銀元改為新臺幣，並非法律變更刑度之條文，當無須就
      新舊法比較適用（臺灣高等法院暨所屬法院九十五年法律
      座談會刑事類提案第十六至十九號研討結果可資參照）。
（三）刑法第五十六條連續犯之規定：
      被告行為後新法業已刪除連續犯之規定，此刪除雖非犯罪
      構成要件之變更，但顯已影響行為人刑罰之法律效果，自
      屬法律有變更，依新法第二條第一項規定，比較新、舊法
      結果，仍應適用較有利於被告之行為時法律即舊法論以連
      續犯（最高法院九十五年第八次刑事庭會議決議參照）。
四、按中華民國九十六年罪犯減刑條例第五條規定：「本條例施
    行前，經通緝而未於中華民國九十六年十二月三十一日以前
    自動歸案接受偵查、審判或執行者，不得依本條例減刑。」
    。基此，本件被告上開犯罪時間，雖於九十六年四月二十四
    日以前，合於該條例第二條第一項規定之基準日之前，但其
    於該條例於九十六年七月十六日施行前即經本院於九十五年
    十二月一日發布通緝，迄至九十六年九月二十五日始為警緝
    獲到案，並非自動歸案接受審判，有本院通緝書、臺中市警
    察局第五分局通緝案件移送書在卷可考，是依首揭規定，不
    得依該條例減刑，附此敘明。
五、依刑事訴訟法第二百七十三條之一第一項、第二百九十九條
    第一項前段、第三百十條之二、第四百五十四條第一項，刑
    法第二條第一項前段、第五十六條（修正前）、第三百三十
    六條第一項，刑法施行法第一條之一，判決如主文。
本案經檢察官乙○○到庭執行職務
中　　華　　民　　國　　96　　年　　11　　月　　30　　日
                  刑事第十一庭  法　官　莊嘉蕙
以上正證明與原本無異。
如不服本判決，應於送達後十日內向本院提出上訴狀（須附繕本
），上訴於臺灣高等法院臺中分院。上訴書如未敘述理由，應於
上訴期間屆滿後20日內補提理由書於本院。
                                書記官　魏愛玲
中　　華　　民　　國　　96　　年　　11　　月　　30　　日
附錄論罪科刑法條
中華民國刑法第336條第2項
對於業務上所持有之物，犯前條第一項之罪者，處六月以上五年
以下有期徒刑，得併科三千元以下罰金。
附表:
┌──┬─────┬────────────────┬───────┐
│編號│收款公司  │　　公　　司　　地　　址        │貨款 (新臺幣) │
├──┼─────┼────────────────┼───────┤
│ 一 │木榮公司  │臺中縣清水鎮○○路三六二之十三號│13,036元      │
├──┼─────┼────────────────┼───────┤
│ 二 │日欣公司  │臺中縣龍井鄉○○街○段一三四巷十│37,676元      │
│    │          │號                              │              │
├──┼─────┼────────────────┼───────┤
│ 三 │美霖公司  │彰化縣芬園鄉○○村○○街八二０巷│23,573元      │
│    │          │十二號                          │              │
├──┼─────┼────────────────┼───────┤
│ 四 │晶品公司  │臺中縣大肚鄉○○路○段二五三號  │17,341元      │
├──┼─────┼────────────────┼───────┤
│ 五 │佳美公司  │南投市○○路一八一號            │23,076元      │
├──┼─────┼────────────────┼───────┤
│ 六 │美奇公司  │南投縣名間鄉外埔巷一之十三號    │72,491元      │
├──┼─────┼────────────────┼───────┤
│ 七 │福慶公司  │臺中市北屯區○○○路○段六二號四│19,440元      │
│    │          │樓之一                          │              │
└──┴─────┴────────────────┴───────┘
